臺灣高雄地方法院民事裁定　　　　　100年度消債更字第120號
聲　請　人　官威全
上列當事人聲請消費者債務清理事件，本院裁定如下：
　　　文
聲請人官威全自中華民國一百年七月七日下午十六時起開始更生
程序。
命司法事務官進行本件更生程序。
　　理　由
一、聲請意旨略以：聲請人前未曾依「中華民國銀行公會會員辦
　　理消費金融案件無擔保債務協商機制」請求共同協商債務清
　　償方案，乃於99年1 月間向最大債權金融機構即台新國際商
　　業銀行股份有限公司（下稱台新銀行）請求協商不成立，然
　　聲請人須扶養子女及配偶，尚須支付房租，入不敷出致無法
　　負擔銀行提出之協商款項，有不能清償債務之情事，爰聲請
　　准予更生等語。
二、按債務人不能清償債務或有不能清償之虞者，得依消費者債
　　務清理條例所定更生或清算程序，清理其債務。債務人無擔
　　保或無優先權之債務總額未逾1200萬元者，於法院裁定開始
　　清算程序或宣告破產前，得向法院聲請更生。又債務人與金
　　融機構協商成立者，不得聲請更生或清算。如法院開始更生
　　程序之裁定，應載明其年、月、日、時，並即時發生效力。
　　法院裁定開始更生或清算程序後，得命司法事務官進行更生
　　或清算程序，必要時得選任律師、會計師或其他適當之自然
　　人或法人一人為監督人或管理人。消費者債務清理條例第3
　　條、第42條第1 項、第151 條第5 項前段、第6 項、第45條
　　第1 項及第16條第1 項分別定有明文。
三、經查：聲請人所主張之上開事實，業據提出財產及收入狀況
　　說明書（嘉義地方法院100年消債更字第10號卷7-8頁，下稱
　　嘉院卷）、聲請人96至98年度及子女、配偶97至98年度國稅
　　局財產歸屬資料及綜合所得稅各類所得資料清單（嘉院卷9
　　-11 頁、119-127頁、雄院卷19-20頁）、勞保投保資料（嘉
　　院卷12-13 頁）、薪資單（嘉院卷14-16頁、75-77頁、雄院
　　卷14-16頁）、租賃契約書（嘉院卷35-29頁）、戶籍謄本（
　　嘉院卷37-39頁）、債權人清冊（嘉院卷40-41頁）、聯合徵
　　信中心之個人資料（嘉院卷42-45頁、雄院卷22-24頁）、前
　　置協商不成立通知書（嘉院卷46頁）、本院執行命令（嘉院
　　卷48-50頁）、台新銀行民事陳報狀（嘉院卷82-94頁）、遠
　　東氣體工業股份有限公司永安工廠函（嘉院卷96-114頁）、
　　訊問筆錄（卷132-133頁）等可憑，可信為實。
四、本院審酌聲請人目前任職於遠東氣體工業股份有限公司，96
　　至98年度稅後所得為861,870 元、861,657 元、906,838 元
　　，換算每月收入分為71,823元、71,805元、75,570元（嘉院
　　卷9-10頁、本院卷19頁所得資料清單），99年度薪資總額為
　　795,151 元，平均每月所得66,263元，亦有該公司函附之聲
　　請人全年度薪資明細表含年終獎金在卷可憑（嘉院卷96-112
　　頁）。雖聲請人自陳其每月收入僅約48,000元（嘉院卷7 頁
　　），然並未加入每年加發年終或其他獎金等項目，故尚不足
　　客觀反應聲請人之真實償債能力，本院審酌聲請人之最近年
　　度收入幅度不一，認以聲請人98及99年度二年之每月平均收
　　入70,917元（(906838 ＋795151) ÷24）評估其還款能力，
　　較為公允適當。則以其98至99年度平均每月薪資扣除每月必
　　要之勞保659 元及健保3,436 元（嘉院卷97-112頁薪資單）
　　，聲請人每月實際收入約為66,822元。
五、聲請人主張每月須負擔配偶及二名子女之扶養費用。查聲請
　　人配偶謝孟真97年所得11,383元、98年所得7,622 元（卷11
　　9-120 頁所得資料清單），確有不能維持生活之情形，應有
　　受扶養之必要，惟考量聲請人目前負債情形，依民法第1119
　　條規定，其應負扶養義務之程度，自有別於一般，而不能不
　　顧及其目前經濟能力，衡情以每人每月6,833 元（98年度受
　　扶養人免稅額82,000元）計算其應負擔扶養費；另聲請人主
　　張需扶養長子官泰安（81年生）、次子官晉安（85年生），
　　兩人皆未成年（嘉院卷39頁戶籍謄本），97至98年均無所得
　　、名下均無財產（嘉院卷122-127 頁財產及所得資料清單）
　　，確有受扶養之必要，則聲請人應負擔子女之扶養費用為13
　　,666元（6833×2 ）。另聲請人主張長子官泰安目前就讀於
　　正修科技大學（嘉院卷35頁正修科技大學繳費證明），平均
　　每月另需支付學雜費8,959 元（53755 ÷6 ），衡確屬必要
　　。就聲請人主張承租高雄市○○區○○里○ 鄰○○○○街10
　　0 號9 樓房屋，每月支付房租8,000 元乙節（嘉院卷25-29
　　頁房屋租賃契約書、本院卷17頁繳款收據），審酌子女就學
　　之需要（嘉院卷116 頁），且聲請人一家四口同住於該址（
　　嘉院卷59-61 頁全戶戶籍資料查詢），自屬必要而無過度。
　　以聲請人98及99年平均每月收入66,822元，經扣除扶養費20
　　,499元（6833×3 ）、房租8,000 元、學雜費8,959 元及依
　　台灣省每人每月最低生活費為標準之個人生活費9,829 元後
　　，所餘19,535元（00000-00000-0000-0000-0029），已不足
　　以負擔最大債權銀行提供分60期、「利率8 ％」、每月還款
　　24,463元之協商方案（嘉院卷46頁）。復對照聲請人之金融
　　機構債務金額2,369,788 元（本院卷22-24 頁信用報告），
　　以聲請人每月所餘19,535元逐年為清償，如不計利息尚需約
　　121 個月（0000000 ÷8038）即11年始能清償完畢，一旦加
　　計利息，將有不能清償債務之情事。而聲請人無擔保或無優
　　先權之債務總額未逾新臺幣1,200 萬元，復無同條例第46
　　條規定已經法院裁定開始清算程序或宣告破產及第6 條第3
　　項、第8 條各款所定駁回更生聲請等程序事由存在，則債務
　　人聲請更生，是有理由。爰裁定如主文。
中    華    民    國   100    年    7     月     7    日
                  民事庭    法      官  藍家慶
上為正本係照原本作成
本件不得抗告
中    華    民    國   100    年    7     月     7    日
                            書記官  梁竫